臺灣板橋地方法院刑事判決　　　　　　　 94年度訴字第479號
公　訴　人　臺灣板橋地方法院檢察署檢察官
被　　　告　己○○
　　　　　　　　　　（現於臺灣臺北監獄另案執行中）
上列被告因偽造文書等案件，經檢察官提起公訴（九十三年度偵
字第九六九○號）及移送併案審判（九十三年度偵字第七七三一
號、九十四年度偵字第四三七號），本院判決如下：
    主  文
己○○共同連續行使偽造私文書，足以生損害於公眾及他人，累
犯，處有期徒刑壹年陸月。
扣案偽造甲○○、丁○○之國民身分證各壹紙（含其上貼用之被
告相片各壹幀）、偽造之丁○○國民身分證影本壹紙、偽造之丁○○駕駛執照壹紙（含其上貼用之被告相片壹幀）、戶名為楊鴻
運之合作金庫綜合存款帳戶存摺壹份（帳號為○八九二五之一號
）、聯邦商業銀行國民現金卡壹張（帳號為000000000
00號）及戶名為丁○○之中興商業銀行綜合存款帳戶存摺壹份
與金融卡壹張（帳號為000000000000號）均沒收之
；被告偽造之「丁○○」、「楊鴻運」印章各壹枚、於合作金庫
銀行印鑑卡上偽造之「楊鴻運」署名壹枚及印文貳枚、於聯邦商
業銀行國民現金卡申請書上偽造之「丁○○」署名參枚、於中興
商業銀行印鑑卡上偽造之「丁○○」署名壹枚及印文貳枚、於台
新銀行信用貸款類產品申請書上偽造之「丁○○」署名壹枚及印
文壹枚、於台新商業銀行空白借據上偽造之「丁○○」署名壹枚
及印文肆枚，於台新商業銀行空白本票上偽造之「丁○○」署名
及印文各貳枚，均沒收之。
    事  實
一、己○○前因違反妨害兵役治罪條例案件，經本院以七十四年
    度易字第六二三號判處拘役四十日確定，於民國七十四年五
    月八日以易科罰金執行完畢。又因誣告案件，經臺灣臺北地
    方法院以八十四年度易字第二四三號判處拘役二十日確定，
    於八十四年七月五日以易科罰金執行完畢。再因違反動產擔
    保交易法案件，經本院以八十四年度易字第三七九八號判處
    拘役五十日確定，於八十四年十月二十七日以易科罰金執行
    完畢（以上均不構成累犯）。另又因詐欺案件，經本院以八
    十五年度易字第一二三九號判處有期徒刑一年六月，緩刑四
    年確定；然嗣再因妨害風化及違反槍砲藥刀械管制條例案件
    ，經臺灣高等法院以八十六年度上訴字第三二八四號判處有
    期徒刑七月及罰金三千元確定，所處有期徒刑部分經與撤銷
    前開緩刑宣告之有期徒刑一年六月合併定應執行刑為有期徒
    刑一年十月，罰金部分並易服勞役而接續執行，甫於八十九
    年四月九日因假釋期滿未經撤銷而視為執行完畢（構成累犯
    ）。其後尚因詐欺及違反洗錢防制法案件，經本院以九十二
    年度易字第二六五三號及九十四年度訴字第四八二號分別判
    處有期徒刑六月及一年六月，現仍執行中（此部分不構成累
    犯）。詎仍不知悛悔，而為下列行為：
  (一)己○○因案受通緝，為匿飾自己身分避免遭查緝及假冒他人
    身分辦理銀行開戶之需，乃與年籍不詳綽號「阿龍」之成年
    男子基於行使變造特種文書之概括犯意聯絡，於九十三年二
    月間某日，在臺北縣新莊棒球場附近某處，由己○○交付自
    己相片乙幀予「阿龍」，再推由「阿龍」偽造貼有己○○相
    片之楊鴻運國民身分證乙紙後交予己○○，足以生損害於楊
    鴻運及戶政機關對於身分管理之正確性。己○○復基於行使
    偽造私文書及意圖為自己不法所有之概括犯意，於九十三年
    三月三十日，在不詳地點使不知情之刻印店人員偽造「楊鴻
    運」之印章乙枚後，持該偽造之印章與上開偽造之楊鴻運國
    民身分證至位於臺北縣新莊市○○路三三九號之合作金庫銀
    行東新莊分行，偽為楊鴻運本人而冒用其名義在合作金庫銀
    行印鑑卡上偽造「楊鴻運」署名乙枚及印文二枚，並填具開
    戶資料乙份，表明為申請金融帳戶使用及以其上留存印文為
    交易往來之用意，而偽造該二份文書，並連同偽造之楊鴻運
    國民身分證持交合作金庫銀行人員而行使之，以此方式施用
    詐術，致該銀行承辦人員陷於錯誤認係楊鴻運本人申辦而允
    為開戶，並交付帳號為○八九二五之一號、戶名為楊鴻運之
    綜合存款帳戶存摺乙份予己○○，足以生損害於楊鴻運及合
    作金庫銀行。嗣己○○為日後不時之需，乃承前偽造特種文
    書之概括犯意，於九十三年四月二十三日前乙星期之某日，
    在位於臺北縣新莊市○○街五五號「伽多利汽車旅館」附近
    某便利商店內，以操作店內影印機影印「阿龍」前所交付偽
    造楊鴻運國民身分證之方式，偽造楊鴻運國民身分證影本乙
    份，足以生損害於楊鴻運及戶政機關對於身分管理之正確性
    。
  (二)己○○為匿飾自己身分及假冒他人身分辦理銀行開戶之需，
    乃承上開偽造特種文書之概括犯意，並與年籍不詳綽號「小
    郭」之成年男子基於犯意之聯絡，於九十三年四月二十二日
    ，在不詳地點由己○○交付自己相片乙幀予「小郭」，再推
    由「小郭」偽造貼有己○○相片之甲○○國民身分證乙紙後
    交予己○○，足以生損害於甲○○及戶政機關對於身分管理
    之正確性。嗣警於九十三年四月二十三日二時三十分許，在
    己○○所投宿位於臺北縣新莊市○○街五五號之「伽多利汽
    車旅館」二一九室查獲，扣得貼有己○○相片之偽造楊鴻運
    國民身分證影本乙紙、戶名為楊鴻運之合作金庫綜合存款帳
    戶存摺乙份（帳號為○八九二五之一號）及貼有己○○相片
    之偽造甲○○國民身分證乙紙。
  (三)己○○與上開年籍不詳綽號「阿龍」之成年男子為使用偽造
    證件冒用他人名義申辦現金卡、向銀行詐借款項及開設存款
    帳戶，乃承上開行使偽造特種文書、行使偽造私文書及意圖
    為自己不法所有之概括犯意聯絡，並基於意圖為自己不法所
    有以不正方法由自動付款設備取得他人之物之概括犯意聯絡
    ，於九十三年五月間某日，在不詳地點，先由己○○交付自
    己相片乙幀予「阿龍」，再推由「阿龍」偽造貼有己○○相
    片之丁○○國民身分證與駕駛執照各乙紙後交予己○○，足
    以生損害於丁○○、戶政機關對於身分管理之正確性及監理
    機關對於駕駛執照管理之正確性，「阿龍」並同時交付來源
    不詳之丁○○名下臺北市○○區○○段二小段三四九地號土
    地登記簿謄本影本與臺北市○○區○○段二小段一○○七建
    號之建物登記簿謄本影本及丁○○之戶籍謄本各乙份予己○○。其後己○○即陸續為下列行為：
    1.於九十三年六月一日，己○○持上開偽造之丁○○國民身
      分證至聯邦商業銀行，偽為丁○○本人冒而用其名義在該
      銀行國民現金卡申請書上偽造「丁○○」署名三枚，表明
      為申請現金卡使用及以其上留存印文為交易往來之用意，
      而偽造該文書，並連同偽造之丁○○國民身分證持交聯邦
      商業銀行人員而行使之，以此方式施用詐術，致該銀行承
      辦人員陷於錯誤認係丁○○本人申辦而允為辦理，並交付
      帳號為00000000000號、借款額度新臺幣（下
      同）十萬元之現金卡乙張予己○○，足以生損害於丁○○
      及聯邦商業銀行。己○○取得上開現金卡後即交予「阿龍
      」，約定由「阿龍」持以詐領款項，並由領得之款項中給
      付己○○二萬五千元作為報酬。嗣「阿龍」乃於九十三年
      六月四日，以在自動櫃員機使用該現金卡並輸入密碼之方
      式，連續提領款項三次，每次各提領三萬元，又於同年月
      八日以相同方式提領九千九百元，合計得款九萬九千元（
      起訴書誤植為五萬元，應予更正）。
    2.己○○於九十三年六月七日，先在位於臺北縣新莊市○○
      路某處之刻印店內，使不知情之店內人員偽造「丁○○」
      印章乙枚後，持該偽造之印章與上開偽造之丁○○國民身
      分證至位於臺北縣新莊市○○○路二六號之中興商業銀行
      新莊分行（該分行因嗣後聯邦商業銀行合併中興商業銀行
      而改制為聯邦商業銀行西盛分行，以下仍稱為中興商業銀
      行新莊分行），偽為丁○○本人而冒用其名義在中興商業
      銀行印鑑卡上偽造「丁○○」署名乙枚及印文二枚，並填
      具開戶資料乙份，表明為申請金融帳戶使用及以其上留存
      印文為交易往來之用意，而偽造該二份文書，並連同偽造
      之丁○○國民身分證持交中興商業銀行新莊分行人員而行
      使之，以此方式施用詐術，致該銀行承辦人員陷於錯誤認
      係丁○○本人申辦而允為開戶，並交付帳號為00000
      0000000號、戶名為丁○○之綜合存款帳戶存摺乙
      份與金融卡乙張予己○○，足以生損害於丁○○及中興商
      業銀行。
    3.己○○於九十三年五月二十六日，在不詳地點填具「台新
      銀行信用貸款類產品申請書」乙份，並在其上偽造「丁○○」署名乙枚及印文乙枚，表明為申請信用貸款之用意而
      偽造該文書，並即連同偽造之丁○○國民身分證傳真予臺
      新商業銀行而行使之，以此方式施用詐術，欲向該銀行詐
      借十二萬元，經台新商業銀行受理後，誤信為真而約定於
      九十三年六月七日辦理對保手續，足以生損害於丁○○及
      台新商業銀行。惟台新商業銀行於尚未對保前，依徵信資
      料與丁○○本人聯絡時，始發現該貸款申請並非由其所為
      ，乃立即報警。嗣丙○○（業因逃匿而通緝，俟緝獲後另
      行審結）明知己○○欲向銀行詐借款項，仍基於幫助詐欺
      取財之犯意聯絡，由己○○騎乘機車共同前往位於臺北縣
      新莊市○○路一八八巷四號之「大使館咖啡店」，由己○○入內與台新商業銀行人員辦理對保手續，丙○○則在店
      外把風觀察應變。己○○在該店內於台新商業銀行人員提
      供之空白借據上偽造「丁○○」署名乙枚及印文四枚，於
      該銀行人員提供之空白本票上偽造「丁○○」署名及印文
      各二枚後（上開空白借據及本票因除簽名及用印外，尚未
      填載借款日期、金額、利息、利率、票據金額、發票日與
      到期日等消費借貸契約重要之點及本票必要記載事項，而
      尚未完成該借據及本票之製作），並提出前開冒領之丁○○中興商業銀行存摺供查證，台新商業銀行人員確認己○○即為傳真申請之人後，乃通知在場監控之警察上前逮捕
      己○○及店外之丙○○，在己○○身上扣得偽造之丁○○
      國民身分證與駕駛執照各乙紙、偽造之丁○○印章乙個、
      冒領之丁○○中興商業銀行存摺乙本及金融卡乙張、冒領
      之丁○○聯邦商業銀行國民現金卡乙張及「阿龍」所交付
      來源不詳之丁○○戶籍謄本乙份；並於丙○○身上起獲丁○○名下臺北市○○區○○段二小段三四九地號土地登記
      簿謄本影本與臺北市○○區○○段二小段一○○七建號之
      建物登記謄本影本各乙份，而未得逞。
二、案經丁○○及台新商業銀行訴由臺北市政府警察局內湖分局
    及臺北縣政府警察局新莊分局報告臺灣板橋地方法院檢察署
    檢察官偵查起訴及送併案審判。
    理  由
一、有罪部分：
  (一)犯罪事實之認定：
    1.上揭犯罪事實及查獲過程，業據被告己○○自白不諱，核
      與證人丁○○、林志康（即甲○○之胞弟）、潘國鼎（係
      與被告同於九十三年四月二十三日遭查獲之人，指述扣案
      偽造甲○○國民身分證正本、偽造楊鴻運國民身分證影本
      乙份及合作金庫銀行東新莊分行帳號為○八九二五之一號
      戶名為楊鴻運之綜合存款帳戶存摺乙份，均係被告所有）
      、蕭雅琴、周豐祀、蔡東松及謝昭穆（以上四人均係台新
      商業銀行職員）分別於警詢及偵查中之證述合致，復有扣
      案戶名楊鴻運之合作金庫銀行綜合存款帳戶存摺乙份（帳
      號為○八九二五之一號）、偽造甲○○國民身分證乙份（
      貼用被告相片）、偽造楊鴻運國民身分證影本乙份（貼用
      被告相片）、偽造丁○○國民身分證乙份（貼用被告相片
      ）、偽造丁○○駕駛執照乙份（貼用被告相片）、偽造丁○○印章乙枚、戶名為丁○○之中興商業銀行綜合存款帳
      戶存摺乙份與金融卡乙張（帳號為0000000000
      00號）、持卡名義人為丁○○之聯邦商業銀行國民現金
      卡乙張（帳號為00000000000號）及卷附合作
      金庫銀行東新莊分行九十四年五月三日合金東莊存字第○
      九四○○○二○九五號函與所附楊鴻運名義之印鑑卡及開
      戶資料各乙份、內政部警政署刑事警察局九十四年七月五
      日刑鑑字第○九四○○九四三五九號鑑定書、聯邦商業銀
      行西盛分行九十四年四月二十七日九四年聯盛字第十四號
      函與所附丁○○名義之印鑑卡、開戶資料、開戶時附存之
      國民身份證影本與駕駛執照影本各乙份、聯邦商業銀行九
      十四年五月六日九四聯銀國金字第一九八五號函與所附國
      民現金卡申請書影本乙份及國民現金貸款交易明細查詢報
      表乙份、臺北市監理處九十四年四月二十六日北市監二字
      第○九四六一二五四二○○號函、台新銀行信用貸款類產
      品申請書、信用貸款暨借據約定書、本票暨本票授權書等
      可為佐據，堪認被告上開自白應與事實相符。
    2.又扣案甲○○國民身分證正本、丁○○國民身分證正本、
      丁○○駕駛執照正本各乙份均係偽造，此經本院囑託內政
      部警政署刑事警察局及臺北市監理處鑑定無訛，有各該機
      關出具之前述鑑定書及覆函在卷可稽。而扣案楊鴻運國民
      身分證影本乙份雖因並非正本而無法憑以鑑定真偽，然該
      國民身分證影本係被告交付自己之相片予「阿龍」偽造成
      楊鴻運國民身分證正本後，再由其自行影印而成，此經被
      告自白明確如前，且扣案該國民身分證役別欄記載為「常
      兵役」，此與本院依職權查詢戶役政電子閘門作業個人基
      本資料查詢結果報表所顯示楊鴻運之役別為「免役」顯為
      不符，足認「阿龍」所交付之楊鴻運國民身分證並非以真
      正之證件換貼相片變造，而係另行偽造之證件無訛，則被
      告據以影印而成之扣案影本自亦同屬偽造。
    3.再者被告委由「阿龍」、「小郭」偽造丁○○、楊鴻運及
      甲○○之國民身分證與丁○○之駕駛執照、被告自行偽造
      之楊鴻運國民身分證影本、被告偽造之合作金庫銀行印鑑
      卡與開戶資料、聯邦商業銀行國民現金卡申請書、中興商
      業銀行印鑑卡與開戶資料及台新銀行信用貸款類產品申請
      書等證件及文件，均屬不實之內容，自足生損害予丁○○
      、楊鴻運、甲○○、合作金庫銀行、聯邦商業銀行、中興
      商業銀行印鑑卡與、台新商業銀行及戶政機關對於身分管
      理與監理機關對於駕駛執照管理之正確性。
    4.另被告以不實之身分名義與證件辦理帳戶開戶及現金卡申
      請，與偽造信用貸款類產品申請書傳真向銀行申請貸款等
      行為，均屬詐術之施用，而銀行承辦人員因被告使用之名
      義與附繳之偽造證件，誤信被告即為所持證件名義人本件
      而允為辦理，並交付存摺、金融卡及現金卡等物，核亦屬
      因其詐術之施用使人陷於錯物而交付其物。其中被告傳真
      偽造之貨款申請文件予台新商業銀行申辦貸款，並使台新
      商業銀行人員誤信為真而與之約定對保日期，自已開始著
      手詐欺取財之行為，雖嗣後因該銀行人員於賡續之徵信程
      序中發覺有異而未核貸，致其行為仍屬未遂，然此僅為犯
      罪既未遂之別，初無礙於其詐欺取財犯罪之認定。
    5.綜上所述，本件事證已臻明確，被告如事實欄所載之犯行
      洵足認定，應予依法論科。
  (二)論罪科刑之法律適用：
    1.按國民身分證及駕駛執照分別為身分證明及駕駛許可之文
      件，屬刑法第二百十二條所定之特種文書；另銀行印鑑卡
      與開戶資料、現金卡申請書、及信用貸款申請書等文件，
      則係作為個人表明申請金融帳戶或現金卡使用、以其上留
      存印文為交易往來及申請信用貸款等用意之證明，為刑法
      第二百十條所定之私文書。
    2.核被告己○○所為，係犯：(1)刑法第二百十六條、第二百
      十條之行使偽造特種文書罪（偽造及行使丁○○、楊鴻運
      及甲○○之國民身分證正本、楊鴻運之國民身分證影本與
      丁○○之駕駛執照正本部分）；(2)刑法第二百十六條、第
      二百十條之行使偽造私文書罪（偽造及行使現金卡申請書
      、印鑑卡與開戶資料部分）；(3)刑法第三百三十九條第一
      項之詐欺取財罪（向銀行詐得存摺、金融卡、現金卡部分
      ）；(4)刑法第三百三十九條第三項、第一項之詐欺取財未
      遂罪（向台新商業銀行詐借貸款未得手等部分）；(5)刑法
      第三百三十九條之二第一項由自動付款設備取得他人之物
      罪（推由「阿龍」持冒領之現金卡提領款項部分）。被告
      與「阿龍」、「小郭」二人間分就上開行使偽造特種文書
      、行使偽造私文書、詐欺取財及由自動付款設備取得他人
      之物等犯行，有犯意之連絡與行為之分擔，各別為共同正
      犯。被告利用不知情之刻印店人員偽造「楊鴻運」、「丁○○」之印章各乙枚，為間接正犯。又被告偽造特種文書
      之低度行為為行使偽造特種文書之高度行為所吸收，不另
      論罪；另其偽造印章、署名及印文（含在台新商業銀行人
      員提供之空白借據、空白本票上偽造之署名及印文）之部
      分行為為其偽造私文書之行為所吸收，而偽造私文書之低
      度行為復為行使偽造私文書之高度行為所吸收，均不另論
      罪。被告先後多次行使偽造特種文書、行使私文書、詐欺
      取財既未遂及由自動付款設備取得他人之物等犯行，均時
      間緊接，方法相同，觸犯構成要件相同之罪，顯係基於概
      括犯意而為之，其中詐欺部分雖有既遂、未遂之別，然其
      基本犯罪構成要件相同，仍成立連續犯，應俱依刑法第五
      十六條之規定各論以一罪，詐欺取財部分則從其中較重之
      既遂罪論處，並均加重其刑。其所犯上開四罪間，有目的
      與手段之牽連犯關係，為裁判上一罪，應依刑法第五十五
      條之規定，從其中較重之行使偽造私文書罪論處。起訴書
      犯罪事實欄雖未敘及如事實欄(一)、(二)、(三)2.所載之犯罪事
      實，惟此與經起訴論科之如事實欄(三)1.、(三)3.所載之部分
      有連續犯及牽連犯之裁判上一罪關係，而為起訴效力及，
      且公訴人於本院審理中並以九十四年六月三十日補充理由
      書(二)擴張上開部分為本件起訴之犯罪事實，本院依法應併
      為審判。另檢察官於審理中補充公訴意旨誤以被告偽造之
      甲○○國民身分證為變造，容與事實不符，已詳如前述，
      惟偽造或變造特種文書之基本社會事實同一，本院仍得審
      酌，且偽造特種文書罪與變造特種文書罪之法條相同，亦
      無庸為為法條之變更，附此敘明。又被告前因詐欺案件，
      經本院以八十五年度易字第一二三九號判處有期徒刑一年
      六月，緩刑四年確定；然嗣再因妨害風化及違反槍砲藥刀
      械管制條例案件，經臺灣高等法院以八十六年度上訴字第
      三二八四號判處有期徒刑七月及罰金三千元確定，所處有
      期徒刑部分經與撤銷前開緩刑宣告之有期徒刑一年六月合
      併定應執行刑為有期徒刑一年十月，罰金部分並易服勞役
      而接續執行，甫於八十九年四月九日因假釋期滿未經撤銷
      而視為執行完畢，此有臺灣高等法院被告前案紀錄表附卷
      足參，其於上開有期刑執行完畢後五年以內再犯本件最重
      本刑為有期徒刑以上之罪，為累犯，應依刑法第四十七條
      之規定遞為加重其刑。
    3.爰審酌被告有如事實欄所載之犯罪與執行紀錄（參卷附臺
      灣高等法院被告前案紀錄表），素行不佳，智識程度非劣
      （其學歷為國民中學畢業，參警詢筆錄教育程度欄之記載
      ），所使用偽造他人證件並冒名申辦開戶、借款等手段，
      不惟使受冒名之人蒙受其害，並使戶政機關對於身分管理
      與監理機關對於駕駛執照管理之正確性同受影響，所造成
      之危害非輕，自應予相當之非難，不宜輕縱，並其於本院
      審理中能坦承犯行等犯罪後態度之一切情狀，量處如主文
      所示之刑，以資儆懲。
    4.扣案偽造甲○○、丁○○之國民身分證各乙紙（含其上貼
      用之被告相片各乙幀）、偽造之丁○○國民身分證影本乙
      紙、偽造之丁○○駕駛執照乙紙（含其上貼用之被告相片
      乙幀），均為被告所有供本件犯罪所用之物，已如前述，
      應依刑法第三十八條第一項第二款之規定併為宣告沒收。
      又扣案戶名為楊鴻運之合作金庫綜合存款帳戶存摺乙份（
      帳號為○八九二五之一號）、聯邦商業銀行國民現金卡乙
      張（帳號為00000000000號）、戶名為丁○○
      之中興商業銀行綜合存款帳戶存摺乙份與金融卡乙張（帳
      號為000000000000號），亦為被告所有且係
      因本件犯罪所得之物，應依刑法第三十八條第一項第三款
      併為沒收之諭知。另被告偽造之「丁○○」印章乙枚、於
      合作金庫銀行印鑑卡上偽造之「楊鴻運」署名乙枚及印文
      二枚、於聯邦商業銀行國民現金卡申請書上偽造之「丁○○」署名三枚、於中興商業銀行印鑑卡上偽造之「丁○○
      」署名乙枚及印文二枚、於台新銀行信用貸款類產品申請
      書上偽造之「丁○○」署名乙枚及印文乙枚、於台新商業
      銀行空白借據上偽造之「丁○○」署名乙枚及印文四枚，
      於台新商業銀行空白本票上偽造之「丁○○」署名及印文
      各二枚，均屬偽造之印章、印文及署押，應併依刑法第二
      百十九條之規定沒收之；另被告偽造之「楊鴻運」印章乙
      枚雖未扣案，然亦無事證可認已然滅失，應同依上開規定
      併沒收。
二、不另為無罪諭知部分：
  (一)檢察官於審理中補充公訴意旨尚以：「阿龍」交付予被告之
    丁○○戶籍謄本、丁○○名下臺北市○○區○○段二小段三
    四九地號土地登記簿謄本影本與臺北市○○區○○段二小段
    一○○七建號之建物登記謄本影本各乙份，均係偽造，因認
    被告就此部分另涉犯刑法第二百十一條之偽造公文書罪嫌。
  (二)經查：上開土地登記簿謄本影本及建物登記簿謄本影本均與
    臺北市建成地政事務所核發之真正謄本內容相符，此經本院
    依職權囑託臺北市建成地政事務所鑑定無訛，有該所九十四
    年九月九日北市建地三字第○九四三一二四四四○○號函存
    卷可稽，此外復無其他事證可資確認該二份影本係無中生有
    之偽造或以真正謄本塗改影印變造而成，自難遽認為偽造或
    變造。另上開戶籍謄本之印刷式樣與一般謄本無異，背面亦
    有臺北縣新莊市戶政事務所之謄本編號、主任姓名及謄本專
    用印文，且其內容經與本院戶役政電子閘門作業個人基本資
    料查詢結果報表比對結果，其上所載統一編號、出生年月日
    、出生別、出生地、遷入日期、婚姻狀況（喪偶）等各項內
    容均為合致，復無其他事證可認該戶籍謄本為偽造，自亦難
    遽認係偽造而成。是以上開戶籍謄本、土地登記簿謄本影本
    及建物登記簿謄本影本既未能證明為偽造，自難認被告有何
    偽造公文書之犯行，因公訴人補充理由意旨認此部分與起訴
    論科部分有牽連犯之裁判上一罪關係，爰不另為無罪之諭知
    。
三、移送併案審判應退由檢察官依法辦理部分：
  (一)臺灣板橋地方法院檢察署九十四年度偵字第四三七號移送併
    辦意旨及檢察官補充理由略以：被告己○○與戊○○（業已
    另案判決確定）基於偽造及變造特種文書之犯意聯絡，於九
    十二年九月中旬，由戊○○提供自己相片予被告，被告則以
    換貼相片之方式變造陳志賢之國民身分證後，再交予戊○○
    ；被告又承前之概括犯意，先後以不詳之人及自己之相片偽
    造倪榮華、丁○○之國民身分證，均足生損害於陳志賢、倪
    榮華、丁○○及戶政機關對於身分管理之正確性，嗣為警於
    九十二年九月三十日十七時三十分許，在臺北縣土城市○○
    路一五三巷口查獲駕駛贓車之乙○○（已另案判決確定）、
    吳振吉（已另案為不起訴處分確定）後，經乙○○帶同警察
    至臺北縣土城市○○路一五三巷十七弄五號，而查獲戊○○
    等人，並扣得變造之陳志賢國民身分證、偽造之倪榮華、丁○○國民身分證各乙紙等情，因認被告就此亦涉犯刑法第二
    百十二條之偽造、變造特種文書罪嫌。
  (二)按犯罪事實應依證據認定之，無證據不得認定犯罪事實，刑
    事訴訟法第一百五十四條第二項定有明文。又認定犯罪事實
    所憑之證據，雖不以直接證據為限，間接證據亦包括在內，
    然而無論直接或間接證據，其為訴訟上之證明，須於通常一
    般之人均不致有所懷疑，而得確信其為真實之程度者，始得
    據為有罪之認定，倘其證明尚未達到此一程度，而有合理之
    懷疑存在時，事實審法院在心證上無從為有罪之確信，自應
    為無罪之判決，最高法院七十六年度台上字第四九八六號判
    例意旨闡示甚明。
  (三)公訴人認被告涉犯上開罪嫌，無非係以扣案陳志賢國民身分
    證、偽造之倪榮華、丁○○國民身分證各乙紙，被害人丁○○、倪榮華於警詢及偵查中之證述，與同案被告戊○○、乙○○二人於警詢及偵查中之供述，為其論據。訊之被告己○○則堅詞否認有此犯行，辯以查獲當時並不在場，而伊雖曾
    於該地點居住，然於五、六年前即因遭法院查封而搬離，亦
    未曾自行或委託他人偽造或變造該等國民身分證，而戊○○
    曾在伊不知情之狀況下，自行取走伊之相片等語，資為辯解
    。
  (四)經查：
    1.警於九十二年九月三十日扣案之倪榮華、丁○○國民身分
      證各乙紙係屬偽造，業據被害人丁○○、倪榮華分別於警
      詢及偵查證述明確，復經本院依職權囑託內政部警政署刑
      事警察局鑑定無訛，有該局九十四年八月二日刑鑑字第○
      九四○一○五六四七號鑑定書存卷足據。另扣案陳志賢國
      民身分證乙紙，經本院依職權囑託內政部警政署刑事警察
      局鑑定結果，確認亦係偽造而非變造，有該局九十四年七
      月二十二日刑鑑字第○九四○○九六二二二號鑑定書存卷
      可稽，是公訴人認此係變造云云，容與事實未合。是以上
      開扣案陳志賢、丁○○及倪榮華國民身分證各乙紙均屬偽
      造乙節，堪可認定。
    2.雖戊○○與倪榮華於警詢及偵查中分別供稱扣案三紙偽造
      國民身分證係被告所偽造云云，其中偽造之丁○○國民身
      分證上貼用之相片亦係被告，惟查：警扣得之上開偽造之
      國民身分證時，在場之戊○○與倪榮華分別推稱係自對方
      身上或臺北縣土城市○○路一五三巷十七弄五號屋內起獲
      云云（參九十二年度偵字第一八三三四號偵查卷第九頁、
      第十五頁、第二十五頁、第一百頁、第一百零一頁），細
      繹二人此部分所述相為矛盾，且前後不一，是否屬實已殊
      值存疑。又乙○○雖於警詢中陳稱上開房屋屋主為被告云
      云，然同遭查獲之戊○○於警詢及偵查中則明確指陳該屋
      係由乙○○所承租（參上開偵查卷第九頁及第一一二頁）
      ，二人所述亦相為出入，則該屋當時是否由被告管領使用
      而得認屋內查獲之物品為其所有乙節，亦難得其確信。按
      戊○○及乙○○二人既遭警查獲持有上開偽造證件，其等
      就該等證件之偽造即為最有嫌疑之人，就本案件實具有極
      高之利害關係，於此情形下其等供是否屬實尤應為嚴格之
      檢證，至少需無瑕疵可指始得採信，俾免為圖飾卸而諉責
      他人之可能性。本件戊○○、倪榮華之供述既有上揭前後
      不一並相為矛盾之情形，其瑕疵至為顯然，已難憑信，參
      以被告就前述有罪部分之偽造楊鴻運、甲○○及丁○○國
      民身分證部分既已能坦認不諱，則此偽造陳志賢、丁○○
      及倪榮華國民身分證之部分茍為其所為，基於連續犯論以
      一罪之法則，於其罪名及刑度並無甚影響，茍非該等證件
      確非其偽造或持有，衡情被告應無獨就此部分為否認之必
      要，並衡酌本件查獲時其並不在場之情形，此部分實無法
      排除係戊○○與倪榮華為圖卸免而諉責於被告之可能性，
      則被告辯稱該等證件非其偽造，及戊○○曾在伊不知情之
      狀況下自行取走伊之相片等語，亦難認確與事實不符。是
      依卷證資料，尚難遽認上開三紙國民身分係被告所偽造，
      此外復查無其他積極事證可認被告有此等犯行，則本件依
      調查所得證據，此部分之證明程度仍未達於可排除合理之
      懷疑而形成被告有罪之法律上確信之程度，循據前開之說
      明，本院認被告此部分之犯罪尚屬不能證明，不能為有罪
      之認定，自與本件起訴論科部分無裁判上一罪關係而非起
      訴效力所及，本院依法不得審判，應由檢察官另為適法之
      處理。
據上論斷，應依刑事訴訟法第二百九十九條第一項前段，刑法第
二十八條、第五十六條；第二百十條、第二百十二條、第二百十
六條、第三百三十九條第一項、第三百三十九條之二第一項、第
五十五條、第四十七條、第三十八條第一項第二款、第三款、第
二百十九條，罰金罰鍰提高標準條例第一條前段，判決如主文。
本案經檢察官曾文鐘到庭執行職務。
中　　華　　民　　國　　94　　年　　12　　月　　16　　日
                  刑事第十庭  審判長法　官  侯  志  融
                                    法  官  張  宏  節
                                    法  官  楊  博  欽
以上正本證明與原本無異
如不服本判決應於送達後十日內向本院提出上訴狀
                                    書記官　曾  美  滋
中　　華　　民　　國　　94　　年　　12　　月　　16　　日
附錄本案論罪科刑法條全文：
中華民國刑法第二百一十條
  偽造、變造私文書，足以生損害於公眾或他人者，處五年以下
  有期徒刑。
中華民國刑法第二百十二條
  偽造、變造護照、旅券、免許證、特許證及關於品行、能力服
  務或其他相類之證書、介紹書，足以生損害於公眾或他人者，
  處一年以下有期徒刑、拘役或三百元以下罰金。
中華民國刑法第二百一十六條
  行使第二百十條至第二百十五條之文書者，依偽造、變造文書
  或登載不實事項或使登載不實事項之規定處斷。
中華民國刑法第三百三十九條
  意圖為自己或第三人不法之所有，以詐術使人將本人或第三人之物交付者，處五年
  以下有期徒刑、拘役或科或併科一千元以下罰金。
  以前項方法得財產上不法之利益或使第三人得之者，亦同。
  前二項之未遂犯罰之。
中華民國刑法第三百三十九條之二
  意圖為自己或第三人不法之所有，以不正方法由自動付款設備
  取得他人之物者，處三年以下有期徒刑、拘役或一萬元以下罰金
  。
  以前項方法得財產上不法之利益或使第3 人得之者，亦同。
